【裁判字號】    94,上訴,2048
【裁判日期】    950315
【裁判案由】    強盜等
【裁判全文】
臺灣高等法院臺中分院刑事判決        94年度上訴字第2048號
上  訴  人
即  被  告  乙○○
                    （現於臺灣臺中監獄執行中）
指定辯護人  本院公設辯護人  丁○○
上列上訴人因強盜等案件，不服臺灣臺中地方法院94年度訴字第
1743號中華民國94年8月22日第一審判決 （起訴案號：臺灣臺中
地方法院檢察署94年度偵字第5741、5988號；移送併案案號：94
年度偵字第8675、9262號），提起上訴，本院判決如下：
    主  文
原判決關於被告乙○○加重強盜罪及定應執行刑部分撤銷。
乙○○共同意圖為自己不法之所有，攜帶兇器，以強暴至使不能
抗拒，而取他人之物，累犯，處有期徒刑柒年陸月。
    事  實
一、乙○○曾於民國85年間，因違反肅清煙毒條例罪，經台灣台
    中地方法院於 86年5月25日判處有期徒刑三年六月確定；復
    於86年間犯贓物罪，經同法院判處有期徒刑五月，上訴後經
    臺灣高等法院臺中分院於 86年5月29日駁回上訴確定；嗣前
    開二罪經定應執行有期徒刑三年八月，於 93年9月22日縮刑
    期滿執行（殘刑）完畢。乙○○與綽號「阿明」之成年男子
    ，共同基於意圖為自己不法所有之犯意聯絡，於94年3月2日
    18時15分許，在臺中市西屯區市○○○路七七號旁，由乙○○持客觀上足以對人之生命、身體、安全構成威脅，具有危
    險性之兇器即水果刀一支，侵入戊○○駕駛之車號 X7-6008
    號自用小客車，即以水果刀抵住戊○○脖子，以強暴手段，
    使其不能抗拒，並命其交出皮包、車鑰匙後，以膠帶矇住戊○○眼睛，並綑綁其雙手，命戊○○至後座，阿明即坐上駕
    駛座駕駛該小客車。乙○○則強取戊○○身上之現金新臺幣
    （下同）2000元、行動電話手機一支、身分證、駕照、健保
    卡、信用卡四張、金融卡二張、鑰匙一串等財物，並逼問其
    提款卡密碼後，即持戊○○之彰化商業銀行南屯分行269040
    號帳戶之金融卡，至台中市○○路○段一○六號之一新光銀
    行提款機處，接續三次提領，共提領36000元，而以此不正
    之方法由自動付款設備取得戊○○之財物。隨即於同日19時
    20分許，將戊○○載往台中市西屯區市○○○路七七號旁釋
    放，所得現金朋分花用，手機為「阿明」取走，其餘贓物丟
    棄於臺中市○○○街大排水溝內。嗣經員警採集前開車內面
    紙盒之指紋，經比對結果查知為乙○○所為。
二、案經臺中市警察局第一、二、六分局報請臺灣臺中地方法院
    檢察署檢察官偵查起訴及移送併案審理。
    理  由
一、認定上訴人即被告乙○○上開加重強盜罪所憑之證據：
  (一)、證人即被害人戊○○於 94年7月22日原審法院之證詞，其
      證詞略以：於 94年3月2日下午6時10分許，在台中市市○
      路要開小客車，打開車門，背包尚未放下，右前車門之皮
      人打開，即有一部車子停在伊車左邊，伊無法打開車門下
      車。進到伊車之人即一把藍波刀抵住伊脖子，要伊把包包
      交給他，伊即將包包及車鑰匙交給歹徒，歹徒並用膠帶把
      伊雙手、雙眼綁起來，叫伊到後座，歹徒亦到後座，另有
      一人從伊駕駛座進來，將車子開走，因伊雙眼被矇住，所
      以不知原先併行之車子到那裡去了。另一歹徒上車後，即
      將車子開走，開到那裡，伊不知道。打開眼睛時已是7點2
      0 分。在車上逼我提款卡的號碼，途中停了三次，最後一
      次是去領錢。後來載伊回原來停車的地方。伊車上有放紙
      盒，歹徒有拿車上紙盒。車子平常是伊在開，94年1月至3
      月之間，車上物品沒有失竊等語（見原審卷第183至188頁
      ）。
  (二)、被害人戊○○於94年3月2日傍晚被強盜釋放後，即報警採
      集其小客車內面紙盒上之指紋，送刑事警察局指紋室進行
      比對，確定與上訴人之指紋相符（見偵字第5741號卷二第
      62頁）。
  (三)、上訴人於 94年4月29日警詢時之自白。上訴人於警詢時，
      供稱：伊與綽號阿明之男子於94年3月2日18時15分許，在
      台中市西屯區市○○○路七七號市○路○○○道，見被害
      人戊○○欲上小客車，由伊持水果刀進入右前座將被害人
      押往後，並以膠帶將其眼睛矇住，雙手用膠帶綑綁，由阿
      明開車，伊動手搜括被害人身上財物現金、行動電話、身
      分證、駕照、健保卡、信用卡、金融卡等物，並逼問被害
      人提款卡密碼，前往台中市○○路○段一○六之一號新光
      銀行提款機盜領三萬六千元，於同日19時20分許，將被害
      人載回原案發地，撕下遮綁被害人眼手之膠帶，喝令15分
      鐘後才可離開等語（見偵字第5741號卷二第26頁）。於同
      日檢察官偵詢時，亦供稱：與阿明共同強盜，伊持刀恐嚇
      被害人，拿膠帶矇住被害人眼睛，共同搶得現金2000元，
      盜領34000元、手機等物，阿明約30幾歲等語，上訴人上
      開供述，係其於審判外所為不利於己之供述，且係出於上
      訴人之個人自由意志所為，如與事實相符，得為上訴人犯
      罪之證據。
  (四)、彰化銀行南屯分行第26904號帳戶提款明細影本（見本院
      卷第109頁）。
二、認定上訴人犯強盜罪之理由：
  (一)、被害人之小客車於94年3月2日傍晚遭強盜被釋放後，即報
      警採集小客車內面紙盒指紋，送請刑事警察局比對，與上
      訴人之指紋相符，足認上訴人之自白與事實相符，可為上
      訴人犯罪之證據。被害人為柔弱女子，遭上訴人持刀押住
      ，以膠帶綁雙手，矇住雙眼，顯已達不能抗程度。上訴人
      上開強盜犯行，事證明確，可以認定。
  (二)、依被害人之彰化銀行南屯分行 26904號帳戶提款明細，參
      酌被害人之指述，被害人係於94年3月2日傍晚，遭提領19
      000元、10000元、7000元 （不含每次6元，共18元部分之
      手續費）。被害人於警詢時、原審法院審理時，證稱遭提
      領34000元，顯係記憶不清，所為之證詞。況被害人於 94
      年7月22 日原審法院審理時，於檢察官詰問時，證稱係被
      領走了36000元（見原審卷第186頁）；原審法院審判長再
      詢問「被提走的金額多少？」被害人才又改稱：「應該是
      34000元。」被害人所指稱之被提領之金額為34000元；上
      訴人於警詢時供稱提領 34000元，均係一時記憶不清所為
      之陳述，應以上開帳戶提款明細為正確可信，認上訴人提
      領之次數為三次，分別提領19000元、10000元、7000元，
      共 36000元。上訴人上開以不正方法由自動付款設備取得
      他人財物之犯行，亦事證明確可以認定。
三、上訴人之辯解及證人己○○、丙○○之證詞不予採信之理由
    ：
  (一)、上訴人於本院辯稱：被害人車上留有伊指紋係因於警查獲
      前約20天，在一個小公園旁見該部車車門沒有鎖緊，單獨
      進入竊取財物，所以才留下指紋云云。惟被害人戊○○於
      原審法院證稱：於 94年1月至同年3月2日被強盜之間，其
      小客車並未遭人侵入行竊等語，是上訴人辯稱被害人小客
      車內之指紋，係其於被警查獲前約20天，在一小公園進入
      小客車內行竊所留，即與事實不符，不能採信。
  (二)、上訴人又辯稱：94年3月2日伊在台中市○○○街己○○住
      處戒毒，不可能強盜被害人云云。惟查上開被害人車內之
      指紋經比對結果，與上訴人指紋相符；內政部刑事警察局
      於 94年4月21日以刑紋字第0940061505號鑑驗書函覆台中
      市警察局第六分局，該局偵查員林澤權於 4月28日15時於
      該鑑驗書上擬請「交專案小組積極查辦」，有該鑑驗書可
      憑（見偵字第5741號偵查卷二第62頁）。該分局偵查員何
      明憲、王書勛即於同年月29日12時至16時之間，詢問上訴
      人，上訴人承認上開強盜犯行。該日移請檢察官偵詢時，
      上訴人亦承強盜犯行（見同上偵查卷第26、50頁）。起訴
      後，送審時、原審行準備程序及進行辯論審理時，均只辯
      稱在被查獲前20天，在小公園旁進去車內偷竊，所以留下
      指紋云云，並未辯稱與己○○、丙○○戒毒。上訴人於繫
      屬本院後，在94年11月24日本院行準備程序時，辯稱94年
      3月1日至3 日間，伊在友人住處戒毒云云。查上訴人若確
      有於94年3月1日至同年月3 日間，在友人處戒毒，則上訴
      人係於 94年4月29日被偵訊犯本案強盜罪時，離其所謂之
      戒毒日期不及二個月，記憶清新，且無不能說明陳述之情
      形，自應於94年4月29日偵訊時，即明確說明交待其於94
      年3月1日至同年月3日之行跡，不會於被查獲，甚且起訴
      經一審法院判處強盜罪後，才於7個月以後之本院準備程
      序時，忽然辯稱其於94年3月1日至同年月3日間，在友人
      處戒毒云云，難令採信。
  (三)、證人己○○95年3月1日本院審理時，證稱：94年3月1日，
      上訴人乙○○與證人丙○○一起至伊台中市○○○街住處
      戒毒，上訴人於94年3月3日中午走，丙○○下午走的云云
      。證人丙○○亦為大致相同之證述。但就戒毒時，是否服
      用戒毒藥，己○○證稱；伊以前戒過幾次毒，戒毒時，習
      慣至草屯療養院拿戒毒藥來吃。但是這次為避免曝光，所
      以沒有去拿等語（見本院卷第125 頁），即此次戒毒，三
      人均未拿戒毒藥服用。但丙○○證稱：此次戒毒，丙○○
      有提供戒毒藥，三人都有吃戒毒藥，但症狀沒有什麼改善
      等語（見本院卷第131、132頁）；上訴人則稱：戒毒時，
      伊有服用在西藥房買的藥戒毒。己○○沒有吃伊帶的解毒
      藥；丙○○沒有自己帶藥去，不知道有沒有吃戒毒藥等語
      （見本院卷第134頁），上訴人及證人己○○、丙○○就
      戒毒時，是否服用戒毒藥？由誰提供戒毒藥？所為陳述互
      有不一，上訴人甚且答稱不知。戒毒時，是否吃戒毒藥品
      ，以減輕戒斷症狀，是戒毒時明顯之事，如上訴人與證人
      己○○、丙○○確有一起於94年3月1日至3 日戒毒，則就
      是否服用戒毒藥品一事，當記憶清楚，供述應該一致。被
      告與證人己○○、丙○○竟均為不一致之陳述，其等證詞
      顯有不實。況本院係於95年3月1日訊問證人，己○○、丙○○竟均能明確記憶約一年前之日期，與一般人之經驗有
      違背。另證人丙○○就其係於93年12月26 日或94年1月26
      日被關出獄，於本院審理時，即有不清楚之陳述（見本院
      卷第131 頁）。丙○○對其個人身體自由之上開出獄大事
      ，猶且記憶模糊，何以對上開戒毒小事之日期能明確記憶
      。是證人己○○、丙○○之證詞，難認與事實相符，而作
      為上訴人有利之證據。
  (四)、指定辯護人為上訴人辯護稱：被害人戊○○於警詢時證稱
      ：開車那個人伊有看到，搜括財物之人為坐伊旁邊之人，
      因眼睛被矇住，沒有看到云云；於原審法院則稱伊沒有看
      到開車之男子長相，有看到坐伊旁邊之歹徒云云，其指證
      前後矛盾，不足作為上訴人之犯罪云云。查被害人戊○○
      於原審法院審理時，係證人具結後，在上訴人即被告面前
      ，經檢察官、辯護人交互詰問所為之證詞，其可信性高。
      經細核被害人於原審法院所為證詞，即坐在被害人旁邊之
      歹徒，係先侵入其小客車右前座，將伊雙眼矇住，後來命
      伊至後座之歹徒，該歹徒亦隨至後座，另一歹徒再上車至
      駕駛座開車之情形觀之。駕車之歹徒係於被害人之雙眼被
      矇住後才上駕駛座，被害人不可能看到駕駛座之歹徒；另
      坐於後座被害人旁邊之歹徒係被害人未被矇住雙眼時上車
      ，被害人自必有看到該歹徒。是被害人戊○○於原審法院
      所為證詞，即有看到坐於其旁之歹徒，沒有看到後來上車
      至駕駛座駕車之歹徒等語，與事實相符。被害人於警詢時
      所為證詞，係證人審判外所為之陳述，本無證據能力。且
      所證述有看到駕車之人，沒有看到坐旁之人之證詞，與事
      實不符，亦不能因此認被害人戊○○於原審法院所為證詞
      不可採信。
  (五)、綜上事證及說明，上訴人上開強盜犯行，事證明確，可以
      認定，應予依法論處罪刑。另上訴人聲請調閱提款時監視
      錄影資料，因已逾保存期限，無從調閱，此有台中市警察
      局偵查報告書可憑，併此敘明。
四、撤銷原審判決及論罪科刑之理由：
  (一)、上訴人至台中市新光銀行，共提領之款項為 36000元，起
      訴書誤為34000元；原審未予詳查，亦認共提領34000元，
      認事未洽。又上訴人以不正方法由自動付款設備取得被害
      人戊○○之財物，另成立刑法第339條之2第1 項之違法由
      自動付款設備取得他人之物罪，原審未予論處，亦有未洽
      。應由本院將原審判決關於上訴人乙○○加重強盜及定應
      執行刑部分撤銷，並自為判決。
  (二)、按刑法第321條第1項第3 款之攜帶兇器竊盜罪，係以行為
      人攜帶兇器為其加重條件，此所謂兇器，其種類並無限制
      ，凡客觀上足以對人之生命、身體、安全構成威脅，具有
      危險性之兇器為已足，並不以攜帶之初有行兇之意圖為必
      要（最高法院79年臺上字第5253號判例參照）。查上訴人
      乙○○強盜被害人戊○○財物時係手持水果刀，而水果刀
      之刀片係鐵製材質，質地堅硬、銳利，可持之傷害人之身
      體、生命，而對人的安全構成威脅，係刑法第321條第1項
      第3 款所稱之兇器。核上訴人乙○○持水果刀強盜被害人
      戊○○財物，係犯刑法第330條第1項之攜帶兇器強盜罪。
      又強盜得被害人之金融卡後，逼令說出密碼，至自動付款
      設備提款，核犯刑法第339條之2第1 項之違法由自動付款
      設備取得他人之物罪。公訴人已於起訴書犯罪事欄詳載上
      訴人強盜金融卡後，逼令被害人說出密碼後，至提款機提
      領款項之犯罪事實，顯亦將上訴人此違法由自動付款設備
      取得他人之物罪，列為犯罪事實而予起訴，本院亦應加以
      審究。上訴人乙○○與「阿明」之成年男子間就上開加重
      強盜等二犯行，有犯意之聯絡及行為之分擔，均為共同正
      犯。又所犯上開加重強盜罪及違法由自動付款設備取得他
      人之物罪二犯行，有方法結果之牽連關係，應從一重之加
      重強盜罪處斷。查上訴人乙○○曾於85年間，因違反肅清
      煙毒條例罪，經原審法院於 86年5月25日判處有期徒刑三
      年六月確定；復於86年間犯贓物罪，經同法院判處有期徒
      刑五月，上訴後經本院駁回上訴確定；嗣前開二罪經定應
      執行有期徒刑三年八月，於 93年9月22日縮刑期滿執行（
      殘刑）完畢，有臺灣高等法院被告全國前案紀錄表在卷可
      稽，其於受有期徒刑執行完畢後，五年以內再犯本件有期
      徒刑以上之罪，為累犯，應依刑法第47條之規定，加重其
      刑。查上訴人素行均不佳，有上開前科紀錄在卷可憑。年
      輕力富，不思勤奮工作，以賺取應得之報酬，竟以不勞而
      獲之手段強盜他人財物。另於強盜得財後，將被害人載回
      原地，讓被害人自行離去。爰審酌上訴人所強盜之財物價
      值，被害人所受之損害，否認強盜之犯後態度等一切情狀
      ，各量處如主文所示之刑。作案用之水果刀，並未扣案，
      因非違禁物，為避免將來執行困難，爰不予宣告沒收。
五、檢察官就以上訴人另涉搶奪罪刑，移送併案。因上訴人就搶
    奪部分判決，已撤回上訴，本院就檢察官移送併辦部分，無
    從審究，應退回由檢察官另為適法之處理，併予敘明。
據上論斷，應依刑事訴訟法369條第1項前段、第364條、第299條
條第1項前段，刑法第28條、第330條第1項、第339條之2第1項、
第55條、第47條，罰金罰鍰提高標準條例第1條，判決如主文。
本案經檢察官甲○○到庭執行職務。
中    華    民    國    95    年    3     月    15    日
              刑事第九庭  審判長法  官  陳  筱  珮
                                法  官  康  應  龍
                                法  官  趙  春  碧
上列正本證明與原本無異。
如不服本判決應於收受送達後十日內向本院提出上訴書狀，其未
敘述上訴之理由者並得於提起上訴後十日內向本院補提理由書（
均須按他造當事人之人數附繕本）。
                                書記官  胡  美  娟
中    華    民    國    95    年    3     月    17    日
附錄論罪科刑法條：
第三百三十條第一項：
犯強盜罪而有第三百二十一條第一項各款情形之一者，處七年以
上有期徒刑。
                                                      Ｒ


司法院資訊處製作；財團法人民間司法改革基金會備份。
